臺灣高等法院刑事判決　　　　　　 96年度上更(二)字第141號
　　上　訴　人　丙○○
　　即　被　告
　　選任辯護人　邱碩松　律師
上列上訴人因殺人未遂等案件，不服臺灣桃園地方法院89年度訴
字第1717號，中華民國91年5月29日第一審判決（起訴案號：臺
灣桃園地方法院檢察署89年度偵字第15266、15268號），提起上
訴，經最高法院第2次發回更審（96年度台上字第497號），判決
如下：
    主      文
原判決關於丙○○部分撤銷。
丙○○共同以加害生命、身體之事，恐嚇他人致生危害於安全，
累犯，處有期徒刑壹年陸月，減為有期徒刑玖月。
    事      實
壹、丙○○曾因觸犯妨害自由罪，經法院判處有期徒刑1年10月
    確定，民國88年6月11日假釋期滿未經撤銷假釋，執行完畢
    。
貳、丙○○、甲○○（甲○○觸犯未經許可寄藏手槍罪及恐嚇罪
    ，已經分別判處有期徒刑5年2月併科罰金新台幣20萬元、有
    期徒刑10月確定，執行中）分別為桃園縣桃園市○○路366
    號5樓「明世界KTV酒店」總經理、總務。
    89年10月2日凌晨3時許，丙○○在「明世界KTV酒店」VIP7
    包廂，本欲替陳棋祥、蘇千耀化解糾紛，反遭蘇千耀、丁○○及乙○○等人恃眾砸場，並將丙○○押在沙發上；又因丁○○、乙○○等人於同日3時53、54分許，再糾眾持刀械前
    往酒店，致丙○○、甲○○心生不滿，而基於共同以加害生
    命、身體之事的恐嚇犯意，推由甲○○前往乙○○經營，位
    於桃園縣桃園市○○路101號的檳榔攤找丁○○等人理論。
    甲○○遂攜帶丙○○所不知情之前於不詳時、地，受不詳姓
    名之人委託，而未經許可寄藏保管於桃園市的奧地利製
    GLOCK19型制式口徑9mm半自動手槍1枝（含彈匣1只）及子彈
    4顆，夥同1名不詳姓名的成年男子，於同日凌晨4時45分許
    ，到達桃園市○○路與中洲路口，正巧丁○○、乙○○駕車
    返抵準備下車。甲○○與該名成年男子迅即下車，由甲○○
    持前述制式手槍，對空射擊3槍，再朝檳榔攤射擊1槍，射中
    檳攤檳鋁窗的鐵架，致令不堪用（毀損部分未據告訴），致
    丁○○、乙○○心生畏懼，迅速駕車離開現場。
參、丁○○、乙○○報案指訴丙○○、甲○○。經員警於現場起
    出彈頭1顆，持向台灣桃園地方法院檢察署檢察官聲請核發
    拘票，而於89年10月4日22時30分許，在桃園縣桃園市○○
    路蘿拉撞球場旁，將丙○○拘提到案。
肆、案經桃園縣警察局移送台灣桃園地方法院檢察署檢察官偵查
    起訴。
    理　　　由
壹、被告以外之人於審判外的言詞或書面陳述，除法律另有規定
    ，不得作為證據，刑事訴訟法第159條第1項固有明文；而被
    告以外之人於偵查中向檢察官所為的陳述，除顯有不可信的
    情況，得為證據。且被告以外之人於審判外的陳述，雖不符
    刑事訴訟法第159條-1至-4規定，但經當事人於審判程序同
    意作為證據，法院審酌該言詞陳述或書面陳述作成時的情況
    ，認為適當，得為證據，並為同法第159條-1第2項、第159
    條-5第1項明定。
    證人丁○○、乙○○警詢的指訴，相較於2位證人於本院審
    理的證述，並無較可信的特別情況，也無傳聞法則例外可採
    為證據的情況，應無證據能力。
    共同被告甲○○於警詢、偵查的證述，已經被告同意作為證
    據。本院審酌證人甲○○前述證言作成時的情況，並無違法
    取證及明顯瑕疵，以及其他證據也無顯然不得作為證據的情
    形，得作為本案證據。
貳、上訴人即被告丙○○固坦承與被害人丁○○、乙○○於「明
    世界KTV酒店」內發生衝突，但否認涉有恐嚇犯行。辯稱：
    「我在當天凌晨4時24分離開明世界酒店，與友人陳文文、
    廖素清相約黃金海岸西餐廳見面，直接驅車前往大概在4點
    40分抵達；我沒有去現場，可能是被害人挾怨報復。」等語
    。
    經查：
一、證人丁○○、乙○○於偵查及審理中均指述：於返家途中遭
    人伏擊，隔天再到現場，發現檳榔攤的鐵皮內留有彈頭1顆
    等情（偵15266卷第14頁反面、17頁反面、22頁、52頁，原
    審卷第46-47頁）。與同案被告甲○○供承：「我於89年10
    月2日凌晨4時許，在桃園市○○路與中州街口，持槍向丁○○、乙○○開4槍。因他們率眾到我服務的酒店搗毀餐具並
    與總經理丙○○發生衝突，並叫我『小心一點』。因此我就
    持槍前往乙○○經營的檳榔攤附近，見他剛下車，我即對空
    射擊3槍後，第4槍往他的檳榔攤射擊。」等語大致相符（偵
    15268號卷第6頁反面至第8頁、第50頁反面；本院96年6月27
    日審判筆錄第4頁），且有檳榔攤彈孔及彈頭相片共3張可憑
    （偵15266卷第30、33頁），並有扣案手槍（含彈匣1個）1
    枝、彈頭1個可證。被害人2人上述遭人持槍伏擊的指述可以
    採信。
二、證人丁○○、乙○○固然於偵查及原審數次供稱是被告丙○○夥同另一名男子朝渠等開槍射擊（偵15266卷14頁反面、
    17頁反面、22頁反面-23頁、25頁反面、50頁、52頁反面、
    原審卷第46-47頁）。
    同案被告甲○○於歷次偵審，也數次供陳是被告丙○○開槍
    ，並為丙○○頂罪等語（偵15266卷第87反-88頁、偵15268
    卷第89頁反面-90頁、原審卷第86頁）。
    但被告甲○○先於警詢及偵查中供承：「我於89年10月2日
    凌晨4時許，在桃園市○○路與中州街口，持槍向丁○○、
    乙○○開4槍；因他們率眾到我服務的酒店搗毀餐具並與總
    經理丙○○發生衝突，並叫我『小心一點』，因此我就持槍
    前往乙○○經營檳榔攤附近，見他剛下車，我即對空射擊3
    槍後，第4槍往他的檳榔攤射擊。我沒替丙○○頂罪，是我
    自己開槍。」等語（偵15268卷第6頁反面-第8頁、第50頁反
    面）。
    被告甲○○嗣於原審及本院前審則供承：「槍是我去開的。
    」（原審卷第59頁）、「開完槍後，回去放槍又回到店裡」
   （原審卷第64頁）、「事實上是我開的槍。」（原審卷第106
    、108、130頁）、「我去開了4槍，嚇嚇他們而已。」等語
    （上訴卷第41頁）。
    於本院審理仍堅稱：「我是在凌晨4點多離開酒店，槍是我
    與黑狗去土地公廟拿的。槍一直在我身上，未交給其他人，
    開槍時丙○○沒有在現場。」等語（本院96年6月27日審理
    筆錄第4-5頁）。
    因此，被告丙○○是否親至現場並開槍伏擊被害人丁○○等
    ，已有疑問。
    再經本院審理交互詰問證人即被害人丁○○、乙○○。丁○○結證：「朋友載我，我下車就聽到槍聲，看到有人開槍，
    我們就上車趕快跑，不能確定是被告（丙○○），聽到槍聲
    ，有人朝我們開槍，我們就趕快跑了啊。在警詢時說是被告
    丙○○開槍，是因為我那天只有與丙○○有衝突。在開槍現
    場，我有看到2個人對我們開槍，對方有2人，甲○○在現場
    ，另一人我不確定。我在原審說甲○○沒開槍的意思應該是
    說甲○○有去，但不曉得是誰朝我們開槍。當時的確有人對
    我們開槍。我聽到槍聲，與乙○○就趕快跑了，怎還會去看
    誰開槍。誰開槍我不曉得，因為當天我與丙○○有發生衝突
    ，所以我認為應該是他。所以之前在偵審說是他（丙○○）
    應該是因為這個原因講的。」等語（本院96年8月1日審理筆
    錄第4-8頁）。
    證人即被害人乙○○也證稱：「那時太暗了，看不清楚，聽
    到槍聲就跑了。那時我們剛與丙○○發生口角，以為他要尋
    仇，所以之前就說是他。」等語（本院96年8月1日審理筆錄
    第9-10頁）。
    足證被害人丁○○等於案發當時均未目睹是何人開槍。所謂
    被告丙○○朝渠等開槍等語，純屬報怨臆測之詞。
三、本案槍擊所使用的槍、彈，是同案被告甲○○在案發前，於
    不詳時、地，受不詳姓名之人委託，代為保管的奧地利製
    GLOCK19型制式口徑9mm半自動手槍1枝（含彈匣1個）及子彈
    4顆，而未經許可寄藏在桃園市等情，已經本院前審審認確
    定。
    被告丙○○自始否認持有槍、彈及參與槍擊；參酌案發現場
    檳榔攤的彈孔照片及現場遺留彈頭1顆的照片（偵15266卷第
    30 、31頁），應認被告甲○○供陳夥同1名不詳姓名的成年
    男子，由甲○○持槍朝被害人丁○○等射擊，致令檳榔攤鋁
    窗鐵架不堪用等事實，可以確定。
四、被告丙○○、甲○○對於恐嚇犯行具有犯意聯絡均為共同正
    犯：
（一）被告丙○○於89年10月2日凌晨3時許，在任職的「明世界
      KTV酒店」VIP7包廂，本欲替案外人陳棋祥、蘇千耀化解
      糾紛，反遭蘇千耀、丁○○及乙○○等人恃眾砸場，並將
      丙○○押在沙發上；之後丁○○、乙○○又糾眾於同日凌
      晨3時53、54分許，持刀械到「明世界KTV酒店」等情，除
      有被告丙○○的供述外（偵15266卷第6頁），並有「明世
      界KTV酒店」門口攝影機所攝錄影帶翻拍照片可參（偵
      15268卷第86頁）。被告丙○○因此心生不滿，可以認定
      。
（二）被害人乙○○所使用的0000000000號行動電話通聯紀錄顯
      示，乙○○於案發日，凌晨4時39分至44分間，曾通話3次
      ，其發受話地點，在桃園市○○路102號附近（偵15266卷
      第64、65頁）。與被告甲○○警詢供稱：「開槍時間為案
      發日凌晨4時45分許。」相互吻合
（三）依酒店攝影機所錄影帶翻拍照片所示，被告丙○○與甲○○等人，於當日凌晨4時24分25秒離開酒店（偵15268卷第
      87頁）；而甲○○於警詢供稱：89年10月2日凌晨4時24
      分許，我與陳董及員工從明世界KTV送總經理丙○○離開
      ，我又回到明世界KTV，約隔10分鐘，丙○○即打行動電
      話給我說，他在桃園市○○路與介壽路口等，叫我過去與
      他會合等語（偵15268卷第89頁反面-90頁）。
      而被告丙○○與甲○○的通聯紀錄顯示，被告丙○○所有
      0000000000號行動電話，於89年10月2日0時0分至4時38分
      止，並無使用的紀錄；但當日，4時39分，於桃園市○○
      路○段附近曾有撥打電話的紀錄（偵15266卷第61、62頁）
      。所顯示的時、地與甲○○前述所稱送被告丙○○離開酒
      店後約隔10餘分鐘，即接到被告電話並相約三民路見面等
      語正相吻合，且依被告甲○○所使用的0000000000號行動
      電話與被告丙○○0000000000行動電話的通聯內容，兩支
      電話於凌晨4時51分16秒，確實有密切的通聯紀錄。
      參酌本案起因於被告丙○○本欲替陳棋祥、蘇千耀化解糾
      紛，反遭蘇千耀、丁○○及乙○○等人恃眾砸場，並將丙○○押在沙發上，已如前述。此事雖與被告甲○○無關；
      但被告甲○○身為酒店總務，負有維護酒店安全的職責，
      已經證人即共同被告甲○○於本院審理明確結證。
      被告甲○○於案發前後的凌晨，多次以行動電話與被告丙○○聯絡；加以被告丙○○於89年10月5日凌晨零時，即
      經警拘提到案，被告丙○○並於同日22時25分，在臺灣桃
      園地方法院檢察署檢察官訊問時，供陳：「開槍的是總務
      『甲○○』，他已去刑警隊投案，他約6、7點才去的。」
      等語（偵15266卷第37頁）。可證被告丙○○與甲○○確
      有恐嚇的犯意聯絡。
（四）被告丙○○辯稱，當天凌晨4時24分，離開明世界酒店，
      與友人陳文文、廖素清相約黃金海岸西餐廳見面，直接驅
      車前往，大概在4點40分抵達等語，並舉證人陳文文於本
      院前審附和被告丙○○而證稱：「我不知道槍擊的事情；
      89年10月20日凌晨，那天我跟另一位廖小姐與丙○○本來
      就約好在黃金海岸24小時的西餐廳見面。黃金海岸是在桃
      園的中正路上，丙○○大約是在4點40分才到，丙○○到
      後，我們坐了大約30分鐘就離開了。因為丙○○到之前，
      我跟廖小姐已經坐很久了。後來我們就說要去廖小姐家（
      桃園市○○路）泡茶，後來到了廖小姐家，發現她家有其
      他人在，就到我家（桃園市○○路）去，一直到早上8 點
      多離開。」等語（上訴卷第75頁、更一卷第75頁）；但被
      告丙○○所稱，於4點40分抵達西餐廳見面以及證人陳文
      文所述：「丙○○大約是在4點40分才到，丙○○到後，
      我們坐了大約30分鐘就離開。」等語，不僅與被告丙○○
      所使用的行動電話通聯紀錄顯示的發話地點不相符合（偵
      15266卷第61頁、62頁），不可採信；更由該通話地點自4
      時39分16秒起一路由桃園市○○路○段24至28號附近、再
      成功路1段32號附近、介壽路1段199號附近、以迄縣府路1
      號附近多次變更地點等情，均足以證明被告丙○○隱於行
      為地之外進行操控，而推由同案被告甲○○出面實行恐嚇
      犯行。
五、被告丙○○對於被告甲○○因受寄藏而持有槍、彈的犯行，
    並無犯意聯絡：
    證人即同案被告甲○○於警詢、偵查，對於被告丙○○有無
    同在行為地現場、被告丙○○是否開槍的人，固有反覆不一
    的供述；但對於扣案槍、彈是被告甲○○多年前受寄藏、是
    被告甲○○前往取出而於本案使用等情，始終供述如一。
    關於開槍的行為人究竟是被告丙○○抑且是被告甲○○，證
    人即被告甲○○於警詢、偵查的供述反覆不一，相較於被告
    甲○○於歷次審理一致且明確的證言：是被告甲○○開槍。
    證人即被告甲○○於警偵的供述，並無較歷次審理的證述更
    可信的特別情況；並且槍、彈是被告甲○○所持有，被告甲○○又是被告丙○○的屬下，由被告甲○○持槍實行開槍的
    行為合於常情，且與證人即被告甲○○於歷次審理的證言相
    符，可以採信。
    證人即被告甲○○且明確證述，開槍的行為並未受到他人教
    唆、指使（本院96年6月27日審判筆錄第4頁）。
六、綜上，被告丙○○對於向被害人丁○○等尋仇報復，固應認
    為與被告甲○○間具有犯意聯絡；至於被告甲○○以開槍的
    方式恐嚇被害人丁○○等，被告丙○○是否具有犯意聯絡，
    固有嫌疑，但缺乏確信而不致有所懷疑的積極證據足以證明
    。
參、被告丙○○所為，觸犯刑法第305條恐嚇危害安全罪。
    被告丙○○對於被告甲○○糾眾尋仇可以預見，因認被告丙○○與甲○○及不詳姓名成年男子間，具有犯意聯絡、行為
    分擔，均為共同正犯。
    被告丙○○曾經事實欄記載有期徒刑執行完畢，有本院被告
    前案紀錄表可憑，5年內故意再觸犯有期徒刑以上的本罪，
    為累犯，應依法加重刑罰。
肆、原審認定被告有罪，固然適當；但被告所為僅觸犯恐嚇罪行
    ，原審認屬殺人罪未遂，應有誤會（詳後述）；本案行為人
    除被告丙○○與甲○○之外，另有一不詳姓名成年男子參與
    ，原審僅認定被告丙○○與甲○○。
    被告丙○○上訴意旨否認一切犯行，雖無理由，但基於如上
    事由，應由本院撤銷改判。
    審酌被告犯罪的動機、目的、手段、行為時所受的刺激、與
    被害人的關係、所生危害及犯後態度等一切情狀，認宜量處
    如主文所示刑罰，並依法減刑如主文。
伍、不另為無罪諭知：
　　公訴意旨另以，被告丙○○所為，併涉違反槍砲彈藥刀械管
　  制條例第7條第4項非法持有制式槍砲罪嫌、同條例第12條第
    4項非法持有子彈罪嫌、刑法第271條第2項、第1項殺人未遂
    罪嫌。
    公訴人認被告併涉犯前述罪嫌，無非以被害人丁○○、乙○○指訴被告丙○○持槍射擊被害人為主要論據。經查：
一、本案所使用的槍、彈，是同案被告甲○○於案發前，不詳時
    、地，受不詳姓名之人委託，代為保管因而未經許可而寄藏
    在桃園市等情，已如前述。被告丙○○自始否認持有槍、彈
    及參與槍擊；此外，查無其他積極證據足以證明前述槍、彈
    是由被告丙○○提供以作案，此部分犯行不能證明。因公訴
    意旨認與前述論罪科刑的部分具有裁判上一罪關係，不另為
    無罪諭知。
二、本案肇因於被害人丁○○、乙○○與被告丙○○於酒店內因
    協調案外人陳棋祥、蘇千耀的糾紛而起，並非雙方本有嫌隙
    。
    被害人丁○○、乙○○於案發當時均未親眼目睹開槍的人；
    而被告甲○○供承夥同1名不詳姓名的成年男子，由甲○○
    持槍朝被害人等射擊等情，已如前述。起訴被告丙○○槍擊
    被害人一情，不能證明。
    槍擊現場除於檳榔攤鐵架上留有1彈痕之外，其餘各處均未
    見彈痕存在。被告甲○○若確實持槍瞄準被害人身體射擊，
    被害人及所駕駛的車輛應不致於全無彈痕。可證被告甲○○
    供稱1槍打檳榔攤，其餘3槍對空射擊等語，可以採信。
    被告丙○○、甲○○與被害人丁○○等既無仇恨，只因為他
    人調解糾紛不成，加以被害人又糾眾前往酒店鬧事，被告等
    才忿而興起教訓被害人的意念，應無殺人犯意。被告等人所
    為應屬恐嚇犯行。
    查無其他積極證據足認被告確有公訴人所指殺人未遂犯行，
    因公訴意旨認此部分與前述論罪科刑部分同有裁判上一罪關
    係，也不另為無罪諭知。
陸、適用法律：
一、刑事訴訟法第369條第1項前段、第364條、第299條第1項前
    段。
二、刑法第28條、第305條、第47條第1項。
三、罰金罰鍰提高標準條例第1條前段。
四、中華民國96年罪犯減刑條例第2條第1項第3款，第7條。
本案經檢察官林秀濤到庭執行職務。
中　　華　　民　　國　　96　　年　　 8　　月　　22　　日
　　　　　　　　　刑事第六庭審判長  法　官  林堭儀
                                    法　官  陳玉雲
　　　　　　　　　　　　　　　　　  法　官  郭豫珍
以上正本證明與原本無異。
被告不得上訴。
                                    書記官  胡勤義
中　　華　　民　　國　　96　　年　　8 　　月　　23　　日
附錄：本案論罪科刑法條全文
中華民國刑法第305條
（恐嚇危害安全罪）
以加害生命、身體、自由、名譽、財產之事，恐嚇他人致生危害
於安全者，處2年以下有期徒刑、拘役或3百元以下罰金。
